臺灣高等法院高雄分院刑事判決　　　　99年度上訴字第2135號
上　訴　人
即　被　告　李正鴻
選任辯護人　林維毅律師
上列上訴人因公共危險案件，不服臺灣高雄地方法院99年度訴字
第1492號中華民國99年11月30日第一審判決（起訴案號：臺灣高
雄地方法院檢察署99年度偵字第29099 號），提起上訴，本院判
決如下：
     主  文
上訴駁回。
     事  實
一、李正鴻前於民國97年間因傷害案件，經臺灣雲林地方法院判
    處有期徒刑3 月確定，於99年3 月18日縮刑期滿執行完畢，
    猶不知悛悔，因於99年9 月6 日14時40分許，在王俊傑所開
    設位於高雄市左營區○○○路627 號之腳踏車店前，與王俊
    傑及薛明發產生口角爭執，李正鴻怒火難抑，竟基於放火燒
    燬現供人使用住宅之故意，先騎乘車號NPN-286 號機車，於
    同日15時許，在高雄市左營區○○○路920 號「松詠加油站
    」購買新臺幣（下同）10元「92無鉛汽油」（容量0.35公升
    ），分裝於臺灣啤酒及保力達之各1 支空玻璃瓶中，並以棉
    布塞住瓶口，隨即攜返上開發生口角爭執的現場，適因王俊
    傑外出將1 樓鐵門關閉，而賈李阿美住處位於王俊傑腳踏車
    店隔壁，其住處1 樓鐵門恰巧亦關閉，李正鴻雖誤認係王俊
    傑之腳踏車店，但明知該腳踏車店及其毗鄰房屋為相連成排
    之透天厝，均係現供人使用之住宅，竟仍以其所有之1 只打
    火機點燃棉布，而將該裝有汽油之上述2 支玻璃瓶，投擲於
    賈李阿美之高雄市左營區○○○路629 號住宅1 樓鐵門，而
    火勢一起，旋為鄰居發覺而合力將火撲滅，始未繼續延燒而
    致燒燬該住宅之災害。李正鴻放火後騎乘上開車號機車離去
    時，為附近民眾記下上開機車車號，嗣於同日16時許，警方
    依據民眾提供之上開機車車號，在高雄市○○區○○路110
    巷逮捕李正鴻，並扣得李正鴻所有供其放火犯罪所用之打火
    機1 只。
二、案經高雄市政府警察局左營分局移送臺灣高雄地方法院檢察
    署檢察官偵查起訴。
     理  由
一、證據能力：
(一)、證人賈李阿美、王俊傑、薛明發、鄭佳原各於警詢之陳述，
    其性質雖屬傳聞證據，惟檢察官、被告、辯護人已於本院審
    理調查上開筆錄予以提示並告以要旨時，由檢察官、被告李
    正鴻及其辯護人表示意見，當事人或辯護人已知上述筆錄乃
    傳聞證據，而就此證據能力均表示無意見，即同意作為證據
    ，且本院審酌上開證人警詢陳述作成時，較無人情施壓或干
    擾，亦無不當取供之情形，即就證人於警詢陳述當時之原因
    、過程、內容、功能等外在環境加以觀察，足認證人警詢陳
    述係出於真意之信用性獲得確切保障，而認為以之作為本案
    之證據亦屬適當，依刑事訴訟法第159 條之5 第1 項規定，
    均得為證據。
(二)、證人賈李阿美、鄭佳原於偵查中向檢察官所為之陳述，均業
    經具結，並未曾提及檢察官在偵查時有不法取供之情形，且
    亦無證據足以證明證人上開陳述有顯不可信之情況，被告及
    其辯護人於原審及本院均未再聲請詰問證人，足可認定業已
    保障被告詰問權，依刑事訴訟法第159 條之1 第2 項規定，
    均得為證據。
(三)、後述引用之其他卷附書證，而屬於書面之傳聞證據部分，因
    檢察官、被告及其辯護人已知此等書證乃傳聞證據，而就此
    證據能力均未聲明異議，即視為同意作為證據，且本院審酌
    該書證作成時之客觀情狀，並無證據證明此等書證有何遭變
    造或偽造情事，認為以之作為本件論証之證據，均與待證事
    實具有關聯性，作為本案之證據亦屬適當，依刑事訴訟法第
    159 條之5 第1 項規定，均認得為證據。
二、上開犯罪事實，業據被告李正鴻於警詢、偵查、原審及本院
    均坦承不諱（見偵卷第7-9 頁、第85-86 頁、原審卷第53、
    71頁、本院卷第39頁），復有被告至加油站加油之統一發票
    、縱火現場照片、加油站監視器翻拍照片在卷（見偵卷第41
    、58-61 、65-68 頁），及扣案被告所有供其放火犯罪所用
    之打火機1 只可證。又證人即被害人賈李阿美於警詢、偵查
    指證：「我於99年9 月6 日15時36分在位於高雄市左營區○
    ○○路629 號住處3 樓睡午覺，聽到有人按電鈴，到1 樓時
    發現左右鄰居在現場，我住處1 樓鐵捲門被燒黑，還發現地
    上有玻璃瓶碎片，我不認識被告」（見偵卷第13-14 、98頁
    ）；另證人王俊傑、薛明發於警詢陳明：「我們與被告發生
    衝突後，就一起離開，後來回來後，經鄰居告知後才知道被
    告有至隔壁縱火」（見偵卷第17-23 頁）；證人鄭佳原於警
    詢、偵查證稱：「被告拿2 瓶空玻璃瓶來加油，每瓶各加5
    元汽油」（見偵卷第27-28 、98頁）等情明確。再查汽油只
    要有稀薄之蒸氣存在，即有引火、爆炸之危險，為極度易燃
    的液體和蒸氣，因燃燒時火焰蔓延擴散速度極快，產生熱量
    極大，閃火點低且蒸氣壓大之油料，若遇火源即發生閃火，
    且其油氣可在火源遠處，立即著火燃燒及回火，引起全面燃
    燒，為引火性液體之代表，火災危險最大之特性等情，亦有
    中央警察大學99年11月4 日校鑑科字第990008043 號函附該
    校鑑識科學研究委員會之參考資料可稽（見原審卷第64-68
    頁），參以被告係智慮成熟之成年人，對於汽油係屬易燃之
    物，極易引起燃燒及爆炸，放火後可能引起燒燬房屋之危險
    ，應有具體認識。詎被告竟將裝有汽油之玻璃瓶口塞棉布後
    ，點火丟擲他人住宅，其顯有燒燬現供人使用住宅之故意，
    則其於本院審理時所陳「只是要嚇一嚇他」云云（見本院卷
    第65頁），自非可採。此外，被告為警查獲後所檢測其呼氣
    中酒精濃度為每公升0.36毫克，有酒精濃度測試單可憑（見
    偵卷第43頁），而其於本院審理時雖陳「當時喝醉，頭暈暈
    」云云（見本院卷第65頁），惟被告與證人王俊傑及薛明發
    產生口角爭執後，尚能騎乘機車至加油站購買10元汽油，分
    裝於2 瓶空玻璃瓶中，並以白色棉布塞住瓶口，攜返發生口
    角爭執的現場，足見被告於上開放火行為時之意識尚稱清醒
    ，而被告嗣於為警查獲翌日，經員警詢問時，就其與薛明發
    產生口角爭執詳細經過情形、如何至加油站購買汽油? 購買
    多少錢的汽油? 拿幾瓶空酒瓶裝汽油? 空酒瓶廠牌為何? 均
    能記憶清楚（見偵卷第7-10頁），足見被告於案發時之感官
    知覺，與語言、行動、記憶、思考等日常生活能力均屬正常
    ，與一般人實無二致。是其犯下本件犯行，應係出於平日個
    性之展現，加以酒後情緒激動，因與人發生口角爭執，一時
    憤恨難抑，而為本件放火犯行，應屬正常辨識能力下所為之
    舉措。綜上，本件罪證明確，被告上開犯行，堪以認定。
三、論罪部分：
(一)、按放火燒燬現供人使用住宅，該罪行為客體為現供人使用之
    住宅，苟認識放火燒燬之客體為現供人使用之住宅，則該住
    宅究現供何人使用，仍不影響該罪之成立。觀諸本件縱火現
    場照片（見偵卷第58頁），遭被告李正鴻縱火之左營大路62
    9 號住宅，有裝設鐵門，大門並貼有門聯，騎樓甚至停放機
    車，依其外觀顯非廢棄不堪使用之建物，被告明知此情，仍
    對之投擲點火汽油瓶，顯有放火燒燬現供人使用住宅之犯意
    ，縱使被告誤認該住宅為證人王俊傑之腳踏車店，仍不影響
    被告放火燒燬現供人使用住宅罪之故意。是核被告將裝有汽
    油之玻璃瓶口塞棉布，點火引燃棉布，持以丟擲被害人賈李
    阿美住宅1 樓鐵門，火勢燃起後經鄰居合力撲滅，始未繼續
    延燒而致燒燬該住宅之災害所為，係犯刑法第173 條第3 項
    、第1 項放火燒燬現供人使用之住宅未遂罪。
(二)、被告李正鴻於97年間因傷害案件，經臺灣雲林地方法院判處
    有期徒刑3 月確定，並於99年3 月18日縮刑期滿執行完畢，
    有臺灣高等法院被告前案紀錄表在卷可憑（見本院卷第20頁
    ），其於有期徒刑執行完畢5 年內故意再犯本件有期徒刑以
    上之罪，為累犯，應依刑法第47條第1 項規定加重其刑。又
    被告已著手於犯罪行為之實行而不遂，為未遂犯，爰依刑法
    第25條第2 項規定，減輕其刑。被告有上開法定加重及減輕
    事由，爰依法先加重後減輕之。
(三)、按自首以對於未發覺之罪投案而受裁判為要件，如案已發覺
    ，則被告縱有投案陳述自己犯罪之事實，亦祇可謂為自白，
    不能認為自首（最高法院26年上字第484 號判例要旨參照）
    。本件被告李正鴻係騎乘車號NPN-286 號機車，前往被害人
    住宅放火，並於放火後騎乘上開車號機車離去時，為附近民
    眾記下上開機車車號，嗣於同日16時許，警方依據民眾提供
    之上開機車車號，在高雄市○○區○○路110 巷逮捕被告，
    並扣得被告所有供其放火犯罪所用之打火機1 只等事實，有
    高雄市政府警察局左營分局刑事案件移送書、職務報告書、
    扣押筆錄、扣押物品收據、目錄表（見偵卷第1 、3 、51-5
    4 頁）為證，是被告於為警查獲後坦認犯行，僅屬自白，則
    其於本院審理時所陳「我第一時間就向警承認是我縱火，符
    合自首要件」云云（見本院卷第65頁），自非可採。
四、原審認被告李正鴻罪證明確，因而適用刑法第173 條第1 項
    、第3 項、第47條第1 項、第25條第2 項、第38條第1 項第
    2 款等規定，並審酌被告僅因與證人王俊傑及薛明發產生口
    角衝突，竟萌生放火燒燬現供人使用住宅之犯意，將容量0.
    35公升汽油，分裝於2 瓶玻璃瓶內，瓶口塞棉布，以打火機
    點火引燃棉布，投擲於被害人賈李阿美住宅，幸賴鄰居合力
    滅火，火勢才未延燒，然被告僅因細故忿而縱火之行為，實
    有可議，且漠視縱火尚可能波及無辜，嚴重威脅他人生命及
    財產安全，所生危害非輕，惡性重大，惟念及其犯後坦承犯
    行等一切情狀，量處有期徒刑4 年。並敘明扣案打火機1 只
    ，為被告所有供犯本罪所用之物（見原審院卷第76頁) ，依
    刑法第38條第1 項第2 款規定，併諭知宣告沒收。其認事用
    法，核無不合，量刑亦屬允當。
五、被告李正鴻之辯護意旨雖以「被告丟擲玻璃瓶僅裝0.35公升
    汽油，引起火勢不大，縱火時間且值午間而非深夜，係朝鐵
    捲門縱火，造成危險性相對較低」，及於本院審理中另執被
    告之母已與被害人和解之和解書等情，請求從輕量刑等語（
    見本院卷第69-71 頁），然按量刑之輕重，係屬事實審法院
    得依職權自由裁量之事項，苟已斟酌刑法第57條各款所列情
    狀，而未逾越法定刑度，不得遽指為違法（最高法院85年度
    台上字第2699號判決要旨參照）。又科刑時應以行為人之責
    任為基礎，並審酌一切情狀，尤應注意下列事項，為科刑輕
    重之標準：「一、犯罪之動機、目的。二、犯罪時所受之刺
    激。三、犯罪之手段。四、犯罪行為人之生活狀況。五、犯
    罪行為人之品行。六、犯罪行為人之智識程度。七、犯罪行
    為人與被害人之關係。八、犯罪行為人違反義務之程度。九
    、犯罪所生之危險或損害。十、犯罪後之態度。」刑法第57
    條定有明文。經查本件原判決對於被告之量刑，業已審及被
    告僅因與人口角衝突，竟萌生放火燒燬現供人使用住宅之犯
    意（犯罪之動機、目的），將容量0.35公升汽油，分裝於2
    瓶玻璃瓶內，瓶口塞棉布，以打火機點火引燃棉布，投擲於
    被害人住宅，幸賴鄰居合力滅火才未延燒，漠視縱火尚可能
    波及無辜，嚴重威脅他人生命及財產安全，所生危害非輕，
    惡性重大（犯罪之手段、犯罪所生之危險或損害等），其犯
    後坦承犯行（犯罪後之態度）等情，自屬已就刑法第57條所
    列多款情狀審酌，核無有何違反比例及平等原則之情。雖被
    告於本院審理中已由其母與被害人和解（如上所述），但此
    情仍屬被告犯罪後之態度範疇，參照本罪為最輕本刑為7 年
    以上有期徒刑之罪，而被告又有上開法定加重（累犯）及減
    輕（未遂）事由，則原判決量處被告有期徒刑4 年，已屬從
    寬，本院難認有何再予減輕其刑之情形。從而，原判決關於
    被告量刑之自由裁量行使，並無權利濫用之違法，或違反比
    例原則、平等原則、公平正義等法則，原判決量刑所為論斷
    ，核無違法之情形存在（最高法院98年度台上字第1210號判
    決要旨足參）。被告上訴及其辯護意旨所執前詞，指摘原判
    決量刑過重，為無理由，上訴應予駁回。
據上論斷，應依刑事訴訟法第368條，判決如主文。
本案經檢察官孫小玲到庭執行職務。
中    華    民    國   100    年    2     月    25    日
              刑事第三庭    審判長法  官  莊崑山
                                  法  官  唐照明
                                  法  官  張意聰
以上正本證明與原本無異。
如不服本判決應於收受本判決後10日內向本院提出上訴書狀，其
未敘述上訴理由者，並得於提起上訴後10日內向本院補提理由書
狀（均須按他造當事人之人數附繕本）「切勿逕送上級法院」。
中    華    民    國   100    年    2     月    25    日
                                  書記官  王秋淑
附錄本判決論罪科刑法條：
刑法第173 條第1 項、第3 項
放火燒燬現供人使用之住宅或現有人所在之建築物、礦坑、火車
、電車或其他供水、陸、空公眾運輸之舟、車、航空機者，處無
期徒刑或7 年以上有期徒刑。
第1 項之未遂犯罰之。